【裁判字號】    98,簡上,723
【裁判日期】    990617
【裁判案由】    違反著作權法
【裁判全文】
臺灣桃園地方法院刑事判決             98年度簡上字第723號
上  訴  人
即  被  告  毓泓國際股份有限公司
兼代表人    甲○○
上二人共同
選任辯護人  吳尚昆律師
            洪榮彬律師
            李怡卿律師
上列上訴人即被告因違反著作權法案件，不服本院刑事庭民國98
年7 月8 日98年度桃簡字第150 號第一審刑事簡易判決（聲請簡
易判決處刑案號：97年度調偵字第391 號），本院管轄第二審合
議庭改依第一審通常程序，判決如下：
    主  文
原判決撤銷。
甲○○明知係侵害著作財產權之重製物而散布，處有期徒刑捌月
，減為有期徒刑肆月，如易科罰金，以新臺幣壹仟元折算壹日。
毓泓國際股份有限公司之代表人因執行業務，犯明知係侵害著作
財產權之重製物而散布之罪，科罰金新臺幣貳拾萬元，減為罰金
新臺幣拾萬元。
    事  實
一、甲○○係毓泓國際股份有限公司（址設桃園縣桃園市○○○
    路○ 段6 號11樓之1 ，下稱毓泓公司）之負責人，前於民國
    93年初至94年6 月止，向松美國際股份有限公司（址設臺中
    市北屯區○○○街53號，下稱松美公司）購買該公司在臺灣
    地區獨家代理澳洲Madiggan Australla and Rose&Hillcres
    t Pty Ltd 公司（下稱Madiggan公司，該公司於96年2 月由
    Creative Brands 公司承購）之「Madiggan直到永達玫瑰精
    油系列」、「Alori 古典玫瑰精油系列」之精油、乳液、香
    粉及沐浴精等產品（其中「Madiggan直到永達玫瑰精油系列
    」產品購買至94年5 月30日止，「Alori 古典玫瑰精油系列
    」產品購買至94年6 月29日止），並對外販賣。甲○○明知
    「Madiggan直到永達玫瑰精油系列」、「Alori 古典玫瑰精
    油系列」等產品相關圖片，係松美公司取得澳洲Madiggan公
    司專屬授權而享有在臺灣地區重製權利之攝影著作，且上開
    產品之中文名稱及中文產品說明文案係松美公司所創作之語
    文著作，非經松美公司之同意或授權，不得擅自重製、散布
    或意圖散布而公開陳列或持有上述松美公司享有著作財產權
    之攝影著作、語文著作重製物，竟基於侵害松美公司上開著
    作權之犯意，於95年9 月某日起至同年12月止，在不詳之處
    所，未經松美公司之同意或授權，擅自自松美公司提供之廣
    告文宣翻拍「Alori 古典玫瑰相框」、「Alori 古典玫瑰香
    粉」之攝影著作，用以製作毓泓公司之廣告文宣，並援用「
    古典玫瑰精油系列乳液」、「直到永遠玫瑰精油系列乳液」
    產品中文名稱、說明文案於毓泓公司向國外其他代理商採買
    之「Madiggan直到永達玫瑰精油系列」、「Alori 古典玫瑰
    精油系列」產品，以此方式重製上開松美公司享有著作權之
    攝影著作、語文著作。又甲○○明知上開廣告文宣、產品中
    文名稱、說明文案，係侵害他人著作權之重製物，仍於95
    年9 月某日起，至同年12月止，在新光三越百貨公司、太平
    洋崇光百貨公司等地點，發放上開廣告文宣，並販售毓泓公
    司向國外其他代理商採買之「Madiggan直到永達玫瑰精油系
    列」、「Alor i古典玫瑰精油系列」標示松美公司創作之產
    品中文名稱、說明文案，而以此方式散布侵害松美公司著作
    權之攝影著作、語文著作。嗣松美公司因汪詮勝（原名汪金
    龍）於95年9 月23日等至新光三越百貨公司購得毓泓公司私
    自販賣之上開商品並告以該情形，經松美公司向Madiggan
    澳洲總公司查詢，始悉上情。
二、案經松美公司告訴臺灣桃園地方法院檢察署檢察官偵查起訴
    。
    理  由
壹、證據能力部分：
    本案所引用之供述及非供述證據，經本院依法踐行調查證據
    程式，檢察官、被告及其選任辯護人均不爭執各該證據之證
    據能力（見本院簡上字卷第40、189 頁），且亦查無依法應
    排除其證據能力之情形，是後述所引用證據之證據能力均無
    疑義，先予敘明。
貳、實體部分：
一、訊據上訴人即被告毓泓公司、甲○○固不否認告訴人松美公
    司是Madiggan公司產品在臺灣唯一的代理商，且被告毓泓公
    司經銷告訴人獨家代理Madiggan公司之「Madiggan直到永達
    玫瑰精油系列」、「Alori 古典玫瑰精油系列」產品，其中
    「Madiggan直到永達玫瑰精油系列」產品購買至94年5 月30
    日止，「Alori 古典玫瑰精油系列」產品購買至94年6 月29
    日止，被告毓泓公司有向其他Madiggan公司國外代理商進貨
    ，並援用告訴人先前提供之產品中文名稱、說明文案，且由
    工作人員翻拍Madiggan公司產品照片作為被告毓泓公司上開
    產品之文宣，惟均矢口否認有何違反著作權法之犯行，辯稱
    ：告訴人販賣伊公司之產品尚未完全出售，又DM上之照片，
    係伊公司係從Madiggan公司發行原文產品廣告上翻拍照片，
    況Madiggan公司網站照片，告訴人並無著作權，另產品文案
    則是因為先前經銷而沿用，告訴人交付之文字，是否為告訴
    人自創，已有疑問，該內容為各產品形容詞之集合且平鋪直
    敘，並非其所獨創，又僅有2 至3 行，應不具有著作之形式
    ，故顯無著作權法所欲保護之原創性，況內容有修改過，沒
    有完全一樣，再者，伊公司之前是告訴人之經銷商，所使用
    的圖片及文案，均經過告訴人同意才使用，且告訴人之後並
    未要求停止使用，因此並沒有違反著作權法云云；選任辯護
    人吳尚昆律師為被告毓泓公司、甲○○辯護稱：有關告訴人
    指稱被告侵害Madiggan公司製作產品圖片著作權部分，由卷
    附授權書內容觀之，授權內容並非著作權而係行銷廣告之權
    利，又縱使告訴人確有獨家代理權，授權書上所載日期為95
    年1 月25日，係於被告毓泓公司、甲○○使用圖片之後，又
    停止經銷關係，與著作權契約是否終止，係屬二事，另斟酌
    被告毓泓公司、甲○○利用上開圖片之目的、份量、重製之
    方法、對原著之影響及原著之性質等因素，兼顧著作權法保
    障私權及維護公益之本旨，Madiggan公司製作之圖片僅產品
    外觀，不足以表現作者之個別性，原創性甚低，且被告使用
    該圖片僅係作為類似索引標示之用，重要性甚低，應仍符合
    合理使用之情形；有關告訴人指稱被告重製而侵害產品中文
    說明文案之語文著作部分，告訴人係於多麗絲公司92年12月
    解散後始代理該產品，而該產品既由國外進口，需以中文標
    示產品，因此告訴人應係沿用多麗絲公司留下之產品說明並
    非自創，不符著作權法原創性之要件，且依化妝品衛生管理
    條例第6 條，衛生署要求市面上所有保養品必須以中文或英
    文標示全成分，因此商品說明標示之內容，是依照法令所規
    範之項目，依據商品之性質進行撰寫，且該商品說明僅係表
    示商品之成分或使用方法，不具著作權之性質，實務亦認為
    相同或相似產品之產品說明書，往往係依據產品功能、特徵
    等為協助使用者瞭解該產品而撰寫之操作說明，並不具有著
    作權法之原創性，不應予以著作權保護，況若上開文案確實
    為告訴人所自創，但該內容無法表現出作者對於人類精神內
    容原創性之表達，亦無表現出作者之個別性或獨特性，不具
    著作權之性質，退步言之，縱使有著作權，然被告早於93年
    2 月已向告訴人購買相關產品，告訴人將上開文案交予被告
    使用，有授權關係，經銷關係之停止，並不等同著作權授權
    關係之終止云云。經查：
  (一)被告毓泓公司前於民國93年初至94年6 月止，曾向告訴人購
    買該公司在臺灣地區獨家代理澳洲Madiggan公司之「Madigg
    an直到永達玫瑰精油系列」、「Alori 古典玫瑰精油系列」
    之精油、乳液、香粉及沐浴精等產品，並對外販售，其中「
    Madiggan直到永達玫瑰精油系列」產品購買至94年5 月30日
    止，「Alori 古典玫瑰精油系列」產品購買至94年6 月29日
    止。被告甲○○並於95年9 月某日起至同年12月止，在不詳
    之處所，擅自自松美公司提供之廣告文宣翻拍「Alori 古典
    玫瑰相框」、「Alori 古典玫瑰香粉」之攝影著作，用以製
    作被告毓泓公司之廣告文宣，並援用「古典玫瑰精油系列乳
    液」、「直到永遠玫瑰精油系列乳液」產品中文名稱、說明
    文案於被告毓泓公司向國外其他代理商採買之「Madiggan
    直到永達玫瑰精油系列」、「Alori 古典玫瑰精油系列」產
    品，業經被告甲○○坦認無訛（見95年度他字第4793號卷第
    71頁，本院簡上字卷第188-189 頁）。此外，並有Madigg
    an公司合法授權文件、進貨明細總表及客戶個別銷貨明細表
    、被告毓泓公司據點取得之廣告文宣、購得產品之照片（瓶
    身明顯可以看出印有原廠出廠時所印製之商品批號及製造日
    期，其製造日期分別有「2005年9 月」、「2005年10月」、
    「2006年2 月」、「2006年6 月」之日期）、Madiggan公司
    網站上之產品照片、告訴人產品照片、Creative Brands 公
    司回覆之信件（該公司於96年2 月買下Madiggan公司，Madi
    ggan公司所生產製造之「Madiggan直到永達玫瑰精油系列」
    、「Alori 古典玫瑰精油系列」等產品，自94年9 月間起，
    於製造生產時即同步將「商品批號」及「製造日期」一併印
    製於產品瓶身，於94年9 月份以前銷售之產品，瓶身則無此
    種標示）、澳洲商工辦事處認證文件（告訴人為Madigg an
    公司在臺灣總代理且擁有Madiggan公司行銷上之商標及圖片
    之專屬授權）、被告毓泓公司、甲○○提出95年9 月至12月
    銷售「Madiggan直到永達玫瑰精油系列」、「Alori 古典玫
    瑰精油系列」等產品之明細及民事審判筆錄（被告毓泓公司
    、甲○○確實使用本件被起訴之廣告文宣、產品標示出售「
    Madiggan直到永達玫瑰精油系列」、「Alori 古典玫瑰精油
    系列」產品）在卷可稽（見95年度他字第4793號卷第8-9 、
    11-33 、34-37 、40-42 、77、78-80 頁，本院桃簡字卷第
    37-60 頁，本院簡上字卷第108-109 頁，本院98年度桃簡附
    民上字卷第107-108 、66頁）。
  (二)有關告訴人指稱被告毓泓公司、甲○○侵害Madiggan公司製
    作產品圖片著作權部分：
  1.被告毓泓公司、甲○○辯稱：Madiggan公司網站照片，告訴
    人並無著作權云云；選任辯護人吳尚昆律師為被告毓泓公司
    、甲○○辯護稱：由卷附授權書內容觀之，授權內容並非著
    作權而係行銷廣告之權利，又縱使告訴人確有獨家代理權，
    該授權書上所載日期為93年1 月25日，係於被告毓泓公司、
    甲○○使用圖片之後云云。然查，告訴人業取得Madiggan公
    司在臺灣銷售該公司商品之獨家授權，授權內容為告訴人在
    臺灣使用這些產品、名稱、商標、網站、所有相關圖片等行
    銷廣告之資料等情，有告訴人提出之95年1 月25日之授權文
    件在卷可稽（見95年度他字第4793號卷第8-9 頁），且上開
    文件再經Creative Brands 公司出具由澳洲商工辦事處認證
    之文件確認告訴人為Madiggan公司在臺灣總代理，並擁有Ma
    diggan公司行銷上商標及圖片之專屬授權（見本院簡上字卷
    第108-109 頁），而告訴人並提出Creative Brands 公司與
    告訴人之信件證明Creative Brands 公司於96年買下Madigg
    an公司（見本院簡上字卷第136 頁），又被告甲○○並不爭
    執松美公司係Madiggan公司產品臺灣唯一代理商一節（見本
    院簡上字卷第188 頁），是告訴人於95年1 月25日經Madigg
    an公司授權為臺灣總代理，並擁有Madiggan公司行銷上商標
    及圖片之專屬授權等情，應堪認定。按專屬授權之被授權人
    在被授權範圍內，得以著作財產權人之地位行使權利，並得
    以自己名義為訴訟上之行為。著作財產權人在專屬授權範圍
    內，不得行使權利。著作權法第37條第4 項定有明文。告訴
    人既已取得Madiggan公司產品行銷上圖片之專屬授權，自得
    對於無權使用各該圖片者行使權利、提起訴訟。又被告毓泓
    公司、甲○○侵害松美公司著作權之期間為95年9 月某日起
    至同年12月止，業經本院認定如前，選任辯護人辯稱縱使告
    訴人取得專屬授權，授權書上所載日期為95年1 月25日，係
    於被告毓泓公司、甲○○使用圖片之後云云，亦非可採。
  2.被告毓泓公司、甲○○另辯稱：伊公司之前是告訴人松美公
    司之經銷商，所使用的圖片，係經過告訴人同意才使用，且
    告訴人之後並未要求停止使用，因此並沒有違反著作權法云
    云；選任辯護人吳尚昆律師為被告毓泓公司、甲○○辯護稱
    ：停止經銷關係，與著作權契約是否終止，係屬二事云云。
    然查，一般商品經銷，商品賣方若賦予買方商品相關圖片之
    使用權，乃係為買方販售該商品時宣傳、介紹之便，用以促
    進該商品之銷售，是商品圖片之利用，除有特殊目的另行約
    定外，並無由獨立於經銷商品而存在。本件告訴人係於與被
    告毓泓公司、甲○○有經銷關係存在時，同意被告使用各該
    產品圖片，然於94年底告訴人決定停止其與被告之經銷關係
    後，並未同意被告於經銷商品關係之外單獨使用各該商品之
    圖片，被告及辯護人辯稱告訴人並未要求停止使用圖片、經
    銷關係與著作權契約係屬二事云云，核與常情未合，應不可
    採。又按著作財產權人得授權他人利用著作，其授權利用之
    地域、時間、內容、利用方法或其他事項，依當事人之約定
    ；其約定不明之部分，推定為未授權。著作權法第37條第1
    項定有明文。而被告毓泓公司、甲○○於本院審理時供稱：
    有關其與告訴人簽訂之供貨契約，皆是口頭約定，沒有書面
    ，因為是相同商品，因此在不瞭解法律之狀況下，就援用告
    訴人提供之商品廣告等件等語（見本院簡上字卷第188-189
    頁），可見被告毓泓公司、甲○○與告訴人間並未就本件著
    作權有明確規定，依上開規定，亦應推定未授權。
  3.選任辯護人吳尚昆律師為被告毓泓公司、甲○○辯護稱：斟
    酌被告毓泓公司、甲○○利用上開圖片之目的、份量、重製
    之方法、對原著之影響及原著之性質等因素，兼顧著作權法
    保障私權及維護公益之本旨，Madiggan公司製作之圖片僅產
    品外觀，不足以表現作者之個別性，原創性甚低，且被告使
    用該圖片僅係作為類似索引標示之用，重要性甚低，應仍符
    合合理使用之情形云云。按著作之利用是否為合理使用，應
    審酌包括下列事項之一切情狀以為判斷：(1)利用之目的及性
    質，包括係為商業目的或非營利教育目的。(2)著作之性質。
    (3)所利用之質量及其在整個著作所占之比例。(4)利用結果對
    著作潛在市場與現在價值之影響。著作權法第65條第2項定
    有明文。查被告毓泓公司、甲○○自承廣告文宣上之照片，
    係從Madiggan公司發行原文產品廣告上翻拍照片（見95年度
    他字第4793號卷第33之1 、53、56頁）。依上開廣告文宣內
    容分析被告利用該著作是否為合理使用，可知：被告毓泓公
    司、甲○○於廣告文宣上利用Madiggan公司拍攝之照片，查
    其廣告文宣之相關內容為「購物滿4800元贈古典玫瑰相框（
    價值NT650 ）」、「消費金額500 元，可以499 元購古典玫
    瑰香粉附粉撲（價值NT780 ）」（見95年度他字第4793號卷
    第33之1 頁），顯係鼓勵消費者購買至一定金額以獲取贈品
    ，抑或以相對低之價格購得商品，用以刺激買氣，是其利用
    之性質及目的顯為商業目的。又系爭著作為攝影著作，且觀
    諸卷附之系爭著作，為表現該商品之質感，其攝影之角度、
    光影、對焦程度等均有所講究，其原創性程度堪認非低。另
    依該廣告文宣內容所示，被告除利用Madiggan公司照片說明
    購買4800元贈古典玫瑰相框，並於廣告文宣截角附上Madigg
    an公司古典玫瑰香粉之照片，鼓勵消費者截取該部分加價購
    物，於廣告文宣上所佔比例非低。綜上所述，被告上開利用
    著作之行為，尚難認屬合理使用，從而，其未經原告授權或
    同意，於廣告文宣上重製Madiggan公司擁有著作財產權並專
    屬授權告訴人之著作，已侵害告訴人就系爭著作之著作權。
  (三)有關告訴人指稱被告毓泓公司、甲○○重製因而侵害松美公
    司於產品上中文文案之語文著作部分：
  1.按著作，係指屬於文學、科學、藝術或其他學術範圍之創作
    （著作權法第3 條第1 項第1 款規定參照）。所謂創作，即
    具「原創性」之人類精神上創作，包含「原始性」及「創作
    性」之概念。所謂原始性，係指著作人未抄襲他人著作，而
    獨立完成創作（最高法院90年度臺上字第2945號刑事判決參
    照）。創作性，則指創作至少具有少量創意，且足以表現作
    者之個性或獨特性。
  2.被告毓泓公司、甲○○辯稱：該內容為各產品形容詞之集合
    且平鋪直敘，並非其所獨創，又僅有2 至3 行，應不具有著
    作之形式，故顯無著作權法所欲保護之原創性，況內容有修
    改過，沒有完全一樣云云。選任辯護人吳尚昆律師為被告毓
    泓公司、甲○○辯護稱：依化妝品衛生管理條例第6 條，衛
    生署要求市面上所有保養品必須以中文或英文標示全成分，
    因此商品說明標示之內容，是依照法令所規範之項目，依據
    商品之性質進行撰寫，且該商品說明僅係表示商品之成分或
    使用方法，不具著作權之性質，實務亦認為相同或相似產品
    之產品說明書，往往係依據產品功能、特徵等為協助使用者
    瞭解該產品而撰寫之操作說明，並不具有著作權法要求之原
    創作，不應予以著作權保護，該內容無法表現出作者對於人
    類精神內容原創性之表達，亦無表現出作者之個別性或獨特
    性，不具著作權之性質云云。經查，「Madiggan直到永遠玫
    瑰精油系列」中乳液產之中文說明內容為「天然的維生素E
    及玫瑰精油最能滋養潤澤敏感和乾躁型的肌膚，沐浴後塗抹
    全身肌膚，有效潤澤滋養並散發迷人的誘惑力」，另「Alor
    il古典玫瑰精油系列」中乳液產品之中文說明內容係「來自
    古代埃玫瑰神話特殊的芬芳香味處方，由月見草油及麥芽精
    華萃取物所製成的乳脂，可塗抹在肌膚上，帶給你寧靜及圍
    繞在古代神話的芬芳中」等語，並註記中文品名，有卷附告
    訴人提出各該產品中文說明文案照片可憑（見95年度他字第
    4793號卷第41-42 頁），而細繹上開產品中文說明文案，係
    告訴人針對產品特殊營養成份、特性、使用方法及效果所作
    文字敘述，已傳達相當之思想及情感，而中文品名部分，因
    臺灣地區民眾慣用中文，外語品名亦造成傳達不便及情感隔
    閡，故中文品名實為外國產品在臺銷售之重要環節，並足以
    代表該產品之個別性、獨特性，告訴人將原廠外語系列名稱
    「Now Forever 」及「Alori 」譯為「直到永遠」及「古典
    玫瑰」，兼具美感及朗朗上口之親切感，並非單純由外文直
    譯為中文，為人類精神智慧之投入，具有原創性及創造性，
    自屬語文著作，被告及其選任辯護人所辯上開內容不具原創
    性、創作性云云，並非可取。此外，被告毓泓公司、甲○○
    於「Madiggan直到永達玫瑰精油系列」乳液之中文說明內容
    為「天然的維生素E 及玫瑰精油最能滋養潤澤敏感和乾躁型
    的肌膚，沐浴後塗抹全身肌膚，有效潤澤滋養並散發迷人的
    誘惑力」，另「Aloril古典玫瑰精油系列」乳液產品之中文
    說明內容係「來自古代埃玫瑰神話特殊芬芳香味處方，月見
    草油及麥芽精華萃取物製成乳脂，塗抹於肌膚上，帶給你寧
    靜圍繞在古代神話的芬芳中」等語，有卷附告訴狀及告訴人
    提出產品照片在卷可稽（見95年度他字第4793號卷第35-3 7
    頁，96年度偵字第21810 號卷第13-14 頁），內容與告訴人
    產品文案主要內容均大致相符，雖有些微用字差異，仍不影
    響被告毓泓公司、甲○○侵害著作權之犯行，被告辯稱內容
    修改過云云，委不可採。
  3.被告毓泓公司、甲○○另辯稱：伊公司之前是告訴人松美公
    司之經銷商，所使用的文案，均經過告訴人同意才使用，且
    告訴人之後並未要求停止使用，因此並沒有違反著作權法云
    云；選任辯護人吳尚昆律師為被告毓泓公司、甲○○辯護稱
    ：縱使告訴人有著作權，然被告早於93年2 月已向告訴人購
    買相關產品，告訴人將上開文案交予被告使用，有授權關係
    ，經銷關係之停止，並不等同著作權授權關係之終止云云。
    然查，附隨於經銷關係而由出賣人授權買受人使用相關文案
    等著作權之情形，除另有特別約定外，該著作權之授權並無
    由於經銷關係終止後獨立存在，業如前述。被告及辯護人此
    部分所辯，亦不可採。且被告毓泓公司、甲○○與告訴人間
    並未就本件著作權有明確規定，依照著作權法第37條第1項
    規定，亦應推定未授權，亦如前述。
  4.被告毓泓公司、甲○○辯稱：告訴人交付之文字，是否為告
    訴人自創，已有疑問云云；選任辯護人吳尚昆律師為被告毓
    泓公司、甲○○辯護稱：告訴人係於多麗絲公司92年12月解
    散後始由繼續代理該產品，而該產品既由國外進口，需以中
    文標示產品，因此告訴人應係沿用多麗絲公司留下之產品說
    明並非自創，不符著作權法原創性之要件云云。惟並未舉出
    任何事證說明告訴人向多麗絲公司取得如何種類之商品繼續
    販售，亦無多麗絲公司銷售與本相關商品之文案資料，自不
    能徒憑告訴人在多麗絲公司之後代理Madiggan公司產品，即
    率爾臆測告訴人自多麗絲公司取得本件文案內容，被告、辯
    護人此部分辯解，難認有理。
  (四)綜上，本件事證明確，被告2 人上揭犯行堪可認定，應依法
    論科。
二、核被告甲○○所為，係犯著作權法第91條之1 第2 項之明知
    係侵害著作財產權之重製物而散布罪。又被告毓泓公司因其
    代表人即被告甲○○執行業務，犯著作權法第91條之1 第2
    項之罪，應依同法第101 條第1 項規定，對被告毓泓公司科
    著作權法第91條之1 第2 項之罰金刑。被告甲○○重製並意
    圖散布而公開陳列之低度行為，已為散布之高度行為所吸收
    ，不另論罪。按著作權法第91條第2 項規定：「意圖銷售或
    出租而擅自以重製之方法侵害他人之著作財產權者，處六月
    以上五年以下有期徒刑，得併科新臺幣二十萬元以上二百萬
    元以下罰金。」其立法理由為：「意圖銷售或出租他人著作
    而重製之侵害行為，惡性較為重大，著作人所受之損失亦較
    為嚴重，爰於第二項加重有期徒刑及罰金刑之處罰，以有效
    阻遏侵害。」查被告甲○○、毓泓公司本件重製而侵害松美
    公司之「Madiggan直到永達玫瑰精油系列」、「Alori 古典
    玫瑰精油系列」等產品相關圖片之攝影著作及上開產品之中
    文名稱及中文產品說明文案之語言著作，係為販賣「Madigg
    an直到永達玫瑰精油系列」、「Alori 古典玫瑰精油系列」
    產品，故上開產品之相關圖片、中文名稱及中文產品說明文
    案並非被告甲○○、毓泓公司意圖銷售之著作，自與著作權
    法91條第2 項立法所規範之內容未合，公訴意旨認被告甲○
    ○就上開犯行應論以著作權法第91條第2 項意圖銷售而擅自
    以重製之方法侵害他人著作財產權罪，尚有未合，惟其基本
    社會事實同一，應依法變更起訴法條。又按刑事法若干犯罪
    行為態樣，本質上原具有反覆、延續實行之特徵，立法時既
    予特別歸類，定為犯罪構成要件之行為要素，則行為人基於
    概括之犯意，在密切接近之一定時、地持續實行之複次行為
    ，倘依社會通念，於客觀上認為符合一個反覆、延續性之行
    為觀念者，於刑法評價上，即應僅成立一罪；學理上所稱「
    集合犯」之職業性、營業性或收集性等具有重複特質之犯罪
    均屬之，例如經營、從事業務、收集、販賣、製造、散布等
    行為概念者是（最高法院95年度臺上字第1079號判決參照）
    。是本件被告意圖銷售而重製告訴人公司享有上開著作權之
    行為，應評價認係包括一罪之集合犯，僅論以一罪。被告甲
    ○○、毓泓公司上訴否認犯行，惟被告甲○○明知係侵害著
    作財產權之重製物而散布事證明確，業如前述，是被告之上
    訴，顯無理由，惟原審判決誤認被告甲○○所涉係意圖銷售
    而擅自以重製之方法侵害他人著作財產權罪，尚有未合，自
    應由本院撤銷改判。爰審酌被告甲○○身為毓泓公司之負責
    人，已在職場工作數年，以渠之智識程度、工作經驗，當知
    尊重他人智慧財產權之重要性，詎竟為一己私利，侵害渠所
    銷售產品來源之告訴人之權益，而侵害告訴人著作財產權之
    行為，影響知識經濟產業之發展，並兼衡渠犯後否認犯行，
    迄今尚未與告訴人達成和解賠償損害，犯後態度難認良好等
    一切情狀，量處如主文所示之刑。又被告甲○○、毓泓公司
    本件犯罪時間係在96年4 月24日以以前，合於中華民國96年
    罪犯減刑條例第2 條第1 項第3 款之規定，是併依上開減刑
    條例規定予以減刑，並依同條例第9 條規定就被告甲○○部
    分諭知減刑後如易科罰金之折算標準。
三、本件被告甲○○之「宣告刑」為有期徒刑8 月，是其所科之
    刑，非宣告緩刑、得易科罰金或得易服社會勞動之有期徒刑
    及拘役或罰金，已如前述，原審簡易判決有刑事訴訟法第45
    1 條之1 第4 項但書第1 款之情形，原審本不得適用刑事訴
    訟法第7 編所定之簡易程序對被告為論罪科刑，而應依刑事
    訴訟法第452 條規定適用通常程序而為審判，則本院於撤銷
    原判決後，適用第一審通常程序而為第一審通常程序判決。
據上論斷，應依刑事訴訟法第452 條、第455 條之1 第3 項、第
369 條第1 項前段、第364 條、第299 條第1 項前段、第300 條
，著作權法第91條之1 第2 項、第101 條第1 項，刑法第11條前
段、第41條第1 項前段，中華民國96年罪犯減刑條例第2 條第1
項第3 款、第7 條、第9 條，判決如主文。
本案經檢察官陳仁傑到庭執行職務。
中    華    民    國    99    年    6     月    17    日
                  刑事第四庭  審判長法  官  袁雪華
                                    法  官  張淑華
                                    法  官  林宜靜
以上正本證明與原本無異。
如不服本判決應於收受判決後10日內向本院提出上訴書狀，並應
敘述具體理由。其未敘述上訴理由者，應於上訴期間屆滿後20日
內向本院補提理由書( 均須按他造當事人之人數附繕本) 「切勿
逕送上級法院」。
                                    書記官  王明玉
中    華    民    國    99    年    6     月    17    日
附錄論罪科刑法條
著作權法第91條之1
擅自以移轉所有權之方法散布著作原件或其重製物而侵害他人之
著作財產權者，處 3 年以下有期徒刑、拘役，或科或併科新臺
幣 50 萬元以下罰金。
明知係侵害著作財產權之重製物而散布或意圖散布而公開陳列或
持有者，處 3 年以下有期徒刑，得併科新臺幣 7 萬元以上 75
萬元以下罰金。
犯前項之罪，其重製物為光碟者，處 6 月以上 3 年以下有期徒
刑，得併科新臺幣 20 萬元以上 2 百萬元以下罰金。但違反第
87 條第 4 款規定輸入之光碟，不在此限。
犯前二項之罪，經供出其物品來源，因而破獲者，得減輕其刑。

司法院資訊處製作；財團法人民間司法改革基金會備份。
